臺灣高等法院高雄分院刑事判決　　　　　　　　　　九十三年度上訴字第九九二號
　　上　訴　人
　　即　被　告　甲○○
　　選任辯護人　林樹根律師
　　　　　　　　邱麗妃律師
　　　　　　　　莊雯琇律師
右上訴人因違反毒品危害防制條例案件，不服臺灣高雄地方法院九十三年度訴字第一
五０二號中華民國九十三年九月一日第一審判決（起訴案號：臺灣高雄地方法院檢察
署九十三年度偵字第五一九三號），提起上訴，本院判決如左：
      主  文
原判決撤銷。
甲○○運輸第一級毒品，處有期徒刑捌年，褫奪公權肆年。扣案之第一級毒品海洛因
二包（驗後合計淨重陸玖點捌肆公克）、殘留第一級毒品海洛因之米其色及紅色長褲
各壹條，沒收銷燬之；扣案之毒品外包裝（空包裝重貳拾點貳伍公克）、左腳鞋子壹
隻沒收。
      事  實
一、甲○○於民國九十三年二月十九日，自高雄小港國際機場搭乘飛機，前往緬甸仰
    光旅遊，並於同年月二十一日當地時間晚上九時許，經當地不明人士介紹，以美
    金五百元之代價，在當地某市場向姓名年籍均不詳之某外籍男子，購買數量不詳
    之第一級毒品海洛因（惟其重量高於淨重六九點八四公克【另空包裝重二十點二
    五公克】），旋即在當地飯店，以將海洛因摻入香菸內點燃後吸用之方式施用（
    施用第一級毒品海洛因之部分，業經檢察官另提起公訴）。其後甲○○因上開海
    洛因尚未施用耗盡，為免棄之浪費，且若夾帶回國即可在臺繼續施用，遂另行起
    意，基於運輸第一級毒品海洛因及私運此等管制物品進口之犯意，以在當地購買
    之針線，將其購買施用後所剩餘之部分海洛因分別縫藏於其隨身攜帶之二件長褲
    （米其色、紅色各一件）之褲頭內，其餘之海洛因則另以一只塑膠袋包裝以便供
    自己隨時施用。嗣於返回臺灣前，甲○○即將上開夾藏毒品之二件長褲放置於行
    李箱中，並將上開藏有毒品之塑膠袋一包放置於其左鞋鞋底，而於九十三年三月
    四日由緬甸仰光搭乘華信航空ＡＥ－８３８號班機轉中華航空ＣＩ－１９７號班
    機返臺。旋於同日晚上十一時許入境高雄小港國際機場時，為內政部警政署航空
    警察局高雄分局警員會同海關人員當場查獲，並扣得其所有上開夾藏於二件長褲
    褲頭內及左鞋鞋底之海洛因（驗後合計淨重六九點八四公克，另空包裝重二十點
    二五公克）、鞋子一雙、殘留第一級毒品海洛因之上開米其色及紅色長褲各一條
    。
二、案經內政部警政署航空警察局高雄分局報告臺灣高雄地方法院檢察署檢察官偵查
    起訴。
      理  由
一、訊據被告甲○○固坦承其於右開時、地購買海洛因，且因施用未盡而將海洛因夾
    帶返臺，嗣於右開時、地為警查獲，並扣得前揭海洛因等扣押物品，因而確有私
    運管制物品海洛因之事實，惟矢口否認有何運輸第一級毒品海洛因之犯行，辯稱
    ：伊只是施用毒品而已，不知道帶進毒品這麼嚴重云云；辯護意旨另以：運輸毒
    品罪係以行為人意圖自甲地運送至乙地之犯意，應依實際情形參酌被告犯意認定
    ，非謂凡持有毒品由甲地至乙地，皆得成立運輸毒品罪，本案被告前往緬甸旅遊
    偶然中為供己吸食之用而購買，嗣因花費怠盡急於回國，將之丟棄可惜，順便攜
    帶回台，係單純為施用目的所為之搬運毒品行為，絕非刻意為運輸毒品而前往緬
    甸並將毒品運送回台，被告不負運輸毒品罪責云云。
二、經查：
（一）被告於九十三年二月十九日搭乘飛機離臺，復於同年三月四日搭乘飛機返臺之
      事實，除據被告供明在卷外，並有入出境查詢結果資料乙紙在卷可稽，應堪認
      屬真實。又被告於同年三月四日晚上十一時許搭機返回高雄小港國際機場時，
      經警方會同海關人員共同查獲被告以上述方式夾帶海洛因，並扣得前揭海洛因
      等扣押物品之事實，有扣押筆錄、扣押物品目錄表各乙份及查獲照片三幀附卷
      足佐，且有前揭扣押物品在案可稽。嗣該扣案之海洛因經送鑑定結果，確屬第
      一級毒品海洛因無訛（驗後合計淨重六九點八四公克，另空包裝重二十點二五
      公克），亦有法務部調查局九十三年五月十二日調科壹字第二二○○一六八九
      五號鑑定通知書乙紙附卷（偵查卷第四十一頁）可稽，被告確有攜帶毒品海洛
      因入境堪認為真實。
（二）按所謂「運輸」毒品，不以國外輸入國內或國內輸出國外為限，其在國內運輸
      者亦屬之；零星夾帶或短途持送得斟酌實際情形依持有煙毒罪論科（司法院三
      十六年院解字第三五四一號解釋意旨參照）、「院解字第三五四一號解釋係指
      無運輸或販賣之意圖單純持有煙毒者而言，並非謂凡零星夾帶或短途持送煙毒
      者，不問其犯意如何概論以持有煙毒之罪」（司法院三十七年院解字第三八五
      三號解釋意旨參照）。故所謂「運輸」，係指本於運輸意思而搬運輸送而言，
      倘其有此意圖者，一有搬運輸送之行為犯罪即已成立，本案被告自緬甸回台，
      其攜帶之海洛因數量非少，且又刻意將之藏放在鞋底或縫在褲頭，顯見被告即
      有避免為警察、海關人員查緝而刻意將毒品海洛因搬運入境之意圖，已至為灼
      然，辯護意旨指稱被告僅為單純為施用而持有云云，並無足取。又自國外運輸
      毒品入境被警察、海關人員查獲，係屬重罪，迭經報章媒體屢為報導，被告若
      真不知其嚴重性，豈有刻意縫於褲頭及藏於鞋底，所辯亦無足取，被告有運輸
      （私運）毒品入境之犯行洵堪認定。
（三）又運輸毒品，係指單純運輸並無他項目的而言，苟因有他項目的而運輸，則他
      項目的如果構成犯罪，即應分別情形按牽連犯或想像競合犯論擬（參照最高法
      院九十二年度台上字第一二八八號判決意旨）。又所謂運輸並不以為他人轉運
      輸送為必要，即為自己轉運輸送者亦包括在內（最高法院九十二年度台上字第
      五三九九號判決參照）。故為自己施用之目的，未經許可自國外攜帶毒品入境
      ，其既有私自運輸之犯意，自非單純之持有煙毒。被告辯稱：運輸該海洛因回
      臺之目的確僅係供自己施用，並可藉以減輕其罹患糖尿病之痛苦云云，惟此亦
      僅能認定被告除單純具有運輸海洛因之犯意外，尚基於施用海洛因之目的而運
      輸，依上述說明，並無因此阻免除被告成立運輸海洛因犯行之餘地。是被告辯
      稱其為供施用而將海洛因夾帶回臺，並不成立運輸毒品云云，自無足取。又參
      酌被告於原審供稱：「（為何買八十七公克？）我不知道五百塊美金可以買那
      麼多」、「（為何在當地不把毒品用完？）毒品在台灣很貴，沒有用完可惜」
      、「因為身上沒錢，急著要回來」等語（原審卷第五十八頁至五十九頁），足
      認被告購買之初並無運輸回台之意，而因沒錢急於返台，且因海洛因價值昂貴
      丟掉可惜，始起意將之攜帶入境，欲帶回台灣供其自己施用，而被告於返台入
      境之時，即為警方逮捕，足證被告在返台入境後並未有施用毒品海洛因之行為
      ，卷附台灣高雄地方法院檢察署九十三年度偵字第一二二二號起訴書（原審卷
      第四十頁）所載被告施用毒品犯行，與本案尚無牽連犯裁判上一罪之關係，併
      此敘明。
（四）綜上各項證據資料以觀，足證被告確係基於運輸第一級毒品海洛因之犯意，夾
      帶第一級毒品海洛因私運返台甚明，被告前揭所辯委無足取，本件事證已臻明
      確，被告之犯行應堪認定。
三、查海洛因係屬毒品危害防制條例第二條第二項第一款之第一級毒品，亦屬行政院
    依據懲治走私條例第二條第四項所頒訂「懲治走私條例公告管制物品項目及其數
    額」之公告甲項第四款所列之管制進出口物品。核被告所為，係犯毒品危害防制
    條例第四條第一項之運輸第一級毒品罪及懲治走私條例第二條第一項之私運管制
    物品進口罪。被告持有第一級毒品海洛因後，復進而運輸，其持有之低度行為應
    為運輸之高度行為所吸收，故不另論其持有第一級毒品海洛因罪。被告以一行為
    觸犯上開二罪名，為想像競合犯，依刑法第五十五條之規定，應從較重之毒品危
    害防制條例第四條第一項之運輸第一級毒品罪處斷。被告上開所犯運輸第一級毒
    品罪之法定本刑為死刑或無期徒刑，惟念其前並無涉犯製造、運輸或販賣毒品等
    前科，此有本院被告院內索引卡紀錄表、臺灣高等法院被告全國前案紀錄表及臺
    灣高雄地方法院檢察署刑案資料查註紀錄表各乙份在卷可按，且其罹患糖尿病，
    曾經因該病至醫院急診治療，此有被告所提之安泰醫院診斷證明書乙份在卷可稽
    ，是其辯稱為減輕糖尿病之痛苦而施用海洛因毒品等語，即非無可能，復衡其犯
    罪動機尚非惡劣，與藉由運輸毒品獲取暴利之盤商相較，犯罪情節較屬輕微，且
    斟酌被告所購買運輸之海洛因數量尚非至鉅，而在搭機返國時，甫於通關入境時
    即遭查獲，海洛因尚未流入市面，對社會之危害性已即時獲阻，其因一時失慮致
    罹重典，犯罪情狀在客觀上可引起一般人同情，尚可憫恕，倘科以法定最輕本刑
    之無期徒刑，猶嫌情輕法重，此參以檢察官亦認被告其情可憫，故具體求處有期
    徒刑十五年，更見其明。爰依刑法第五十九條之規定，酌量減輕其刑。
四、原審為被告論罪科刑之判決，固非無見，惟查毒品危害防制條例第十九條第一項
    關於沒收之規定，係採義務沒收主義。故凡犯同條例第四條至第九條、第十二條
    、第十三條或第十四條第一項、第二項之罪者，其供犯罪所用之物或因犯罪所得
    之財物，均應諭知沒收，法院無審酌之餘地。被告將毒品海洛因其中一包藏於左
    腳鞋底，該毒品之外包裝及左腳鞋子顯係被告所有，且供被告隱藏毒品便於運輸
    之用，原審未將該左腳鞋子予以沒收，且無證據足認該毒品之外包裝沾染有毒品
    海洛因，而將外包裝諭知沒收銷燬，即有違誤，被告上訴意旨，否認有運輸毒品
    犯意，指摘原判決不當，雖無理由，惟原判決既有前揭可議之處，自應予撤銷改
    判，審酌被告自國外運輸第一級毒品海洛因返臺，合計數量重達六九點八四公克
    （另空包裝重二十點二五公克），及被告運輸海洛因之結果終遭查獲，海洛因尚
    未流入市面造成實害，而其僅因一時失慮，致罹重典，雖未完全坦承犯行，但亦
    已供承大部分犯罪事實，犯後態度尚佳等一切情狀，酌情量處如主文所示之刑，
    以資懲儆。至公訴意旨雖求處被告有期徒刑十五年，然本院審酌上開各項情狀，
    認如處以有期徒刑十五年，對被告未免失之過重，容有輕重失衡之虞，爰判處如
    主文所示之刑，應較屬適宜。又依被告所犯運輸第一級毒品罪之性質，本院認有
    另有褫奪公權之必要，爰依刑法第三十七條第二項規定，併予宣告褫奪公權四年
    。
五、扣案之海洛因係屬第一級毒品，另扣案之米其色及紅色長褲各壹條，均殘留第一
    級毒品海洛因，有高雄醫學大學附設中和紀念醫院九三一一─一一九、一二０號
    檢驗報告可憑（本院卷第五七、五八頁），應依毒品危害防制條例第十八條第一
    項前段規定，併予宣告沒收銷燬之，至因鑑驗耗失之海洛因，自無庸諭知沒收。
    另毒品之外包裝、左腳鞋子壹隻，為被告所有且供運輸毒品之用，依同條例第十
    九條規定沒收之。
據上論結，應依刑事訴訟法第三百六十九條第一項前段、第三百六十四條、第二百九
十九條第一項前段，毒品危害防制條例第四條第一項、第十八條第一項前段、第十九
條第一項、懲治走私條例第二條第一項、第十一條，刑法第五十五條、第五十九條、
第三十七條第二項，判決如主文。
本案經檢察官陳建年到庭執行職務。
中      華      民      國    九十三    年     十二     月      九      日
                              臺灣高等法院高雄分院刑事第八庭
                                  審判長法官  惠光霞
                                        法官  李淑惠
                                        法官  趙文淵
右正本證明與原本無異。
如不服本判決應於收受本判決後十日內向本院提出上訴書狀，其未敘述上訴理由者，
並得於提起上訴後十日內向本院補提理由書狀（均須按他造當事人之人數附繕本）「
切勿逕送上級法院」。
　　　　　　　　　　　　　　　　　　　書記官  吳新貞
中　　　華　　　民　　　國　　九十三　　年　　十二　　　月　　　十四　　日
附錄：本判決論罪科刑法條：
毒品危害防制條例第四條第一項
製造、運輸、販賣第一級毒品者，處死刑或無期徒刑；處無期徒刑者，得併科新臺幣
一千萬元以下罰金。
